臺灣新北地方法院民事判決　　　　　　109年度簡上字第434號
上　訴　人　吳政諴　
　　　　　　孟亦薇　
共　　　同
訴訟代理人　潘俞宏律師
 
複　代理人　游光德律師
被　上訴人　謝秀霞　

訴訟代理人　陳柳慧　
　　　　　　陳帝賢　
上列當事人間請求侵權行為損害賠償事件，上訴人對於中華民國
109 年10月8 日本院三重簡易庭109 年度重簡字第474 號第一審
判決提起上訴，經本院於110 年9 月29日言詞辯論終結，判決如
下：
    主      文
原判決關於判命上訴人連帶給付部分，及該部分假執行之宣告暨
訴訟費用之裁判均廢棄。
上開廢棄部分，被上訴人於第一審之訴及其假執行之聲請均駁回
。
第一（除確定部分外）、二審訴訟費用由被上訴人負擔。
    事實及理由
壹、程序方面：
    被上訴人經合法通知未於言詞辯論期日到場，核無民事訴訟
    法第386 條所列各款情形，爰依上訴人之聲請，一造辯論而
    為判決。
貳、實體方面：
一、被上訴人未於言詞辯論期日到場，據其之前到場所為之聲明
    及陳述略以：被上訴人居住於新北市○○區○○路00巷0 號
    5 樓建物內（下稱系爭建物），上訴人甲○○、乙○○（下
    均逕稱其名，並合稱上訴人）則為同棟建物4 樓住戶，然上
    訴人於民國108 年5 、6 月起，多次以被上訴人於系爭建物
    內有水流聲、洗衣機、跑步聲為由，向新北市政府環境保護
    局（下稱環保局）投訴，或向警察局報案被上訴人製造噪音
    ，然環保局或員警到場後，均未監測到任何足以影響日常生
    活安寧之噪音，環保局僅開立勸導通知單。上訴人指稱流水
    聲、扣扣聲、小孩跑步聲、腳步聲、拖拉椅子等聲響，均為
    一般大樓住戶日常生活作息可能產生之聲響，亦可能因水錘
    效應而產生，非來自系爭建物，上訴人在未能證明相關聲響
    超過一般人社會生活應容忍之噪音，且由系爭建物產生，多
    次逕自按被上訴人住家門鈴，無端指摘被上訴人製造噪音，
    為此，被上訴人曾邀集本地里長、物業管理秘書等人向上訴
    人說明被上訴人系爭建物查無製造噪音事實，然上訴人仍持
    續向環保局或警察局投訴，造成被上訴人精神終日惶惶不安
    ，而致精神衰弱，經診治後確認罹患焦慮症，是上訴人之行
    為已侵害其健康，依民法第184 條、第185 條及第195 條，
    求為命上訴人連帶給付新臺幣（下同）20萬元等語。
二、上訴人則以：曾透過物管保全及里長多次向被上訴人反應噪
    音一事，被上訴人卻表示不想聽，之後依然故我，故請警方
    協助，上訴人保障自己居住安寧自由卻遭被上訴人汙衊。10
    8 年6 月15日召開協調會，被上訴人家人表示已經改善，但
    不定時仍會在夜間或深夜聽到噪音，雙方協調不成被上訴人
    還告誡保全及我們不得再按鈴騷擾，否則將提告。被上訴人
    雖主張罹患焦慮症，然未證明因果關係。原審以其等能未證
    明被上訴人有製造超越一般人社會生活可容忍噪音，忽略本
    件應由被上訴人遭侵害居住安寧之舉證責任，上訴人僅需證
    明確有聽到聲響，且依正當法律程序請警方及環保局判斷有
    此噪音，自無濫行申訴之行為等語，資為抗辯。
三、原審判命上訴人應給付被上訴人2 萬元，及自109 年12月13
    日起至清償日止，按週年利率百分之5 計算之利息，並駁回
    被上訴人其餘之訴，暨就被上訴人勝訴部分宣告假執行。被
    上訴人就其敗訴部分並未上訴，已告確定，上訴人就其敗訴
    部分聲明不服，提起上訴，並上訴聲明：㈠原判決不利上訴
    人部分廢棄。㈡上開廢棄部分，被上訴人於第一審之訴駁回
    。被上訴人則答辯聲明：上訴駁回。
四、兩造不爭執事項（見本院卷第262頁至第263頁）：
  ㈠被上訴人居住於系爭建物內，上訴人則居住於被上訴人樓下
    即同棟大樓4 樓。
  ㈡上訴人因認被上訴人製造噪音，而於下列時間報案請員警處
    理，報案情況及結果如下：
  ⒈108 年5 月30日上午2 時7 分許：樓上鄰居洗東西太吵；現
    場處理員警回報：現場巡視未發現。
  ⒉108 年9 月3 日上午3 時50分許：樓上鄰居走路洗衣太吵；
    現場處理員警回報：現場巡視未發現。
  ⒊108 年9 月3 日上午4 時16分許：鄰居洗東西機器聲；現場
    處理員警回報：現場已勸導改善。
  ⒋108 年9 月14日下午11時12分許：碰撞聲；現場處理員警回
    報：現場已勸導改善。
  ⒌108 年11月2 日下午7 時12分許：小孩跑跳聲；現場處理員
    警回報：現場巡視未發現。
  ⒍108 年11月9 日下午11時19分許：碰擊跺步聲；現場處理員
    警回報：現場已勸導改善。
  ⒎108 年11月16日下午10時39分許：敲地板聲；現場處理員警
    回報：現場已勸導改善。
  ⒏108年11月25日上午1時13分許：洗東西水流；現場大門緊閉
    ，無法勸導。
  ⒐108年12月9日下午10時56分許：敲打、洗澡聲；現場處理員
    警回報：現場巡視未發現。
  ⒑108年12月12日上午6時14分許：傳出敲地板聲；現場處理員
    警回報：現場巡視未發現。
  ⒒108 年12月15日上午3 時14分：洗東西很久了；現場處理員
    警回報：現場巡視未發現。
  ⒓108年12月20日上午6時34分：敲打聲；現場處理員警回報：
    現場巡視未發現。
  ⒔108 年12月21日下午8 時47分許：小朋友跑跳；現場處理員
    警回報：現場已勸導改善。
  ⒕108 年12月21日下午10時3 分許：民眾有事需要警方協助查
    看；現場處理員警回報：現場為報案人要報案妨害安寧，巡
    視未發現。
  ⒖108年12月24日下午11時10分：發出敲打聲；現場處理員警
    回報：現場巡視未發現。
  ⒗108 年12月30日上午4 時31分：老太太洗東西；現場處理員
    警回報：現場勸導改善。
  ⒘109 年2 月20日下午9 時25分許：踩踏聲；現場處理員警回
    報：報案人只需警方到場查看有無噪音，不需上樓勸導。
  ⒙109 年2 月24日下午23時31分許：撞擊聲響；現場處理員警
    回報：現場巡視未發現。
  ⒚109 年2 月28日上午6 時12分許：妨害安寧；現場處理員警
    回報：現場勸導改善。
  ⒛109 年3 月7 日上午4 時10分許：洗東西聲音妨害安寧；現
    場處理員警回報：現場勸導改善。
  109 年3 月9 日下午11時9 分：腳步聲；現場處理員警回報
    ：現場告知相關權利並勸導改善。
  109 年4 月1 日下午8 時31分許：地板跳動的動作；現場處
    理員警回報：現場勸導改善。
  109 年4 月1 日下午8 時53分許：跑跳地板發出聲響；與上
    開同案件。
五、得心證之理由：
  ㈠按「因故意或過失，不法侵害他人之權利者，負損害賠償責
    任。故意以背於善良風俗之方法，加損害於他人者亦同」、
    「不法侵害他人之身體、健康、名譽、自由、信用、隱私、
    貞操，或不法侵害其他人格法益而情節重大者，被害人雖非
    財產上之損害，亦得請求賠償相當之金額」，民法第184 條
    第1 項、第195 條第1 項前段分別定有明文。又「當事人主
    張有利於己之事實者，就其事實有舉證之責任」，民事訴訟
    法第277 條前段亦有明文。而侵權行為之成立，須行為人因
    故意過失不法侵害他人權利，亦即行為人之行為須具備歸責
    性、違法性，並不法行為與損害間有因果關係，始能成立，
    且主張侵權行為損害賠償請求權之人，對於侵權行為之成立
    要件應負舉證責任。所謂不法係指無阻卻違法之情形而言，
    若權利之行使不違反公共利益，或以損害他人為主要目的者
    ，縱加損害於他人，在未逾越正當權利行使之範圍內，亦不
    負侵權行為賠償責任。又製造噪音或深夜喧嘩，妨害公眾安
    寧者，處6,000 元以下罰鍰、警察機關因警察人員發現、民
    眾舉報、行為人自首或其他情形知有違反本法行為之嫌疑者
    ，應即開始調查，社會秩序維護法第72條第3 款及第39條分
    別定有明文。
  ㈡被上訴人主張上訴人無端投訴環保局並報警，造成其精神衰
    弱罹患焦慮症等情，為上訴人所否認，而製造噪音之行為，
    既違反社會秩序維護法，則上訴人辯稱其因系爭建物產生噪
    音，委請員警到場處理，形式上觀之，其行為並無不法，是
    本件自應由被上訴人舉證證明上訴人投訴或報警之行為，已
    逾越正當權利行使範圍，經查：
  ⒈被上訴人雖提出環保局勸導通知單1 紙，然觀被上訴人所提
    出勸導通知單記載略以：貴住戶經民眾反映有下列妨害安寧
    或影響環境衛生情事…請配合改正，共同維護環境品質。…
    其他：水流聲、洗衣機、跑步聲，注意時段或加強噪音防制
    即可，僅為勸導，以免擾鄰等語（見原審卷第21頁），雖可
    證明上訴人有向環保局投訴之事實，然環保局開立之通知單
    ，係為勸導被上訴人降低音量，自無從以前述通知單認定上
    訴人有惡意舉報或刻意為不實投訴情事存在。
  ⒉而被上訴人雖以上訴人有於兩造不爭執事項㈡編號1 至23所
    示時間通知警方到場，侵害被上訴人居住安寧等語，然經原
    審向新北市政府警察局新莊分局調取新北市政府警察局勤務
    指揮中心受理系爭建物噪音案之各類案件紀錄單，雖有部分
    結報情形為：「現場巡視未發現」，然其中編號3 、4 、6
    、7 、13、16、19、20、21、22結報情形則記載：「現場已
    勸導改善」等語（見原審卷第87頁、第89頁、第93頁、第95
    頁、第109 頁、第115 頁、第121 頁、第123 頁、第125 頁
    、第127 頁），是依前述各類案件紀錄單，尚無法證明上訴
    人在未受聲響干擾下，以損害被上訴人為目的，刻意為不實
    報案。況依不爭執事項二編號17，員警到場後上訴人僅要求
    警方查看有無噪音，無須上樓至系爭建物勸導（見原審卷第
    117 頁），足徵上訴人報警之目的，係因聽聞相關聲響，希
    望員警前來處理，非為侵害被上訴人權利。
  ⒊而被上訴人所提出郵局存證信函、陳情書、監視攝影畫面及
    被上訴人家屬與管委會、里長等人間對話，亦僅能證明上訴
    人有一再投訴之行為，仍無法證明上訴人係以侵害被上訴人
    住居安寧而為不實投訴或報警，而無從對被上訴人為有利之
    認定。
  ⒋至上訴人辯稱確有聽聞系爭建物產生之噪音或流水聲，業經
    原審勘驗上訴人所提出錄影畫面，勘驗結果略以：「檔名-
    扣聲內00000000000000：自20:33:07至20:34:19間有出現大
    概三聲到一、二聲的扣聲。檔名- 扣聲內00000000000000：
    自20:52: 07 至20:52:18間並未有任何聲音。檔名- 扣聲內
    00000000000000：自21:02:00至21:03:46間有出現些微二聲
    的扣聲。檔名- 扣聲內00000000000000：自17:09:27至17:0
    9: 59 間有出現些微一聲的扣聲。檔名- 扣聲內0000000000
    0000：自22:54:29至22:54:35間有出現些微一聲的扣聲。檔
    名- 扣聲內00000000000000：自23:23:18至23:23:43間有出
    現些微一聲的扣聲。」、「檔名- 流水聲內00000000_22391
    1 、00000000_00000000000000_224823：時間為2019.9.1 9
    下午10時39分、44分、48分，均未聽到任何流水聲。檔名-
    流水聲內00000000_030100 ：時間3 時1 分，未聽到任何流
    水聲。檔名-00000000_042351員警聽到：時間為3 月7 日上
    午4 時23分，錄影畫面並未顯示警員表示有聽到流水聲。」
    （見原審卷第186 頁），另就流水聲部分，經原審以其他撥
    放設備播放後，即可聽見流水聲，亦有原審109 年8 月6 日
    審判筆錄為憑（見原審卷第222 頁）。是綜觀上訴人所提出
    錄影檔案，確有錄得相關聲響或水流聲，則上訴人辯稱係因
    聽聞系爭建物產生相關聲響，進而投訴或報警處理，非全不
    足採，而難認定上訴人係為侵害被上訴人居住安寧而無端為
    報警之行為。
  ㈢綜上，本件既未能證明上訴人係以侵害被上訴人住居安寧而
    投訴或報案，難認上訴人所為之報案或投訴行為具有不法性
    ，縱被上訴人果因被上訴人之行為罹患焦慮症，仍無從責令
    上訴人就此負擔損害賠償責任，是被上訴人請求上訴人連帶
    賠償，為無理由，應予駁回。
六、綜上所述，被上訴人主張上訴人應依民法第184 條、第185
    條、第195 條規定負擔損害賠償責任，請求上訴人連帶給付
    2 萬元本息，為無理由，應予駁回。原審為上訴人敗訴之判
    決，尚有未洽，上訴意旨指摘原判決不當，求予廢棄改判，
    為有理由，應由本院廢棄改判如主文第2 項所示。
七、本件事證已臻明確，兩造其餘主張與攻擊防禦方法及所提證
    據，經審酌後認與本件判決之結果不生影響，爰不另一一論
    述，又被上訴人雖曾聲請現場處理之員警陳英鴻到庭作證，
    主張待證事實為證人到場後未發現有吵鬧情事，然證人陳英
    鴻既於事發後到場，自無法證明上訴人是否曾經聽聞相關聲
    響，被上訴人聲請通知證人到庭，難認有必要，附此敘明。
八、據上論結，本件上訴為有理由，依民事訴訟法第436 條之1
    第3 項、第463 條、第450 條、第78條，判決如主文。
九、附記事項：本件雖以被上訴人未能舉證上訴人刻意以報警、
    投訴之方式侵害被上訴人居住安寧為由，駁回被上訴人原審
    請求，然本判決並無意要求上訴人於系爭建物生活時，不得
    產生任何聲響，亦未要求被上訴人須配合他人作息，倘被上
    訴人未於系爭建物產生超越一般人社會生活所能容忍之噪音
    ，均為法所容許。而居住安寧雖為我國法所保障之人格法益
    ，遭侵害情節重大時亦可循正當法律途徑處理，然上訴人迄
    未提出相關證據證明聽聞之聲響或噪音為系爭建物產生，被
    上訴人更以提出「水錘效應」相關文章主張噪音與系爭建物
    無關，倘本判決後上訴人在未確認相關聲響由系爭建物所造
    成，持續舉報被上訴人，仍可能構成侵權行為，一併敘明之
    。
中    華    民    國   110    年    10    月    27    日
                  民事第五庭  審判長法  官  高文淵
 
                                    法  官  連士綱
 
                                    法  官  王  廷     
以上正本證明與原本無異。
不得上訴。                            
中    華    民    國   110    年    10    月    27    日
                                    書記官  張雅筑